【裁判字號】    99,交聲,747
【裁判日期】    990802
【裁判案由】    違反道路交通管理處罰條例聲明異議
【裁判全文】
臺灣臺北地方法院交通事件裁定         99年度交聲字第747號
原處分機關  臺北市交通事件裁決所
受處分人    甲○○
上列受處分人因違反道路交通管理處罰條例案件，對於臺北市交
通事件裁決所中華民國99年5 月11日所為之處分（原處分案號：
北市裁罰字第裁22-AT0000000號），聲明異議，本院裁定如下：
    主  文
原處分撤銷。
甲○○不罰。
    理  由
一、原處分意旨略以：本件異議人即受處分人甲○○於99年3 月
    31日上午6 時37分許，將其所有車牌號碼CG-4265 號自用小
    客車停放在臺北市○○路○ 段22巷橋樑上，為臺北市政府文
    山第一分局指南派出所員警以「在橋上停車」之違規事由逕
    行舉發，嗣經異議人向臺北市交通事件裁決所提出申訴，經
    原處分機關函請舉發單位調查結果，仍認受處分人有上開違
    規行為，乃依違反道路交通管理處罰條例第56條第1 項第1
    款之規定，裁處受處分人罰鍰新台幣900 元。
二、異議意旨略以：若橋上都沒有劃線或全部都劃紅線，那民眾
    違法受罰是應該的，但該橋頭上僅劃一小段紅線，使其誤以
    為該橋上未劃紅線處，是可以停放汽車，有引民入罪，造成
    百姓錯誤認知之行政瑕疵，正確作法應等改善不當的紅線劃
    設後，再舉發民眾等語。
三、經查：
（一）按「汽車臨時停車時，應依左列規定：一、橋樑、隧道、
    圓環、障礙物對面、鐵路平交道、人行道、行人穿越道、快
    車道等處，不得臨時停車…」；「汽車停車時，應依左列規
    定：一、禁止臨時停車處所不得停車」；「汽車駕駛人停車
    有左列情形之一者，處新臺幣600 元以上1,200 元以下罰鍰
    ：一、在禁止臨時停車處所停車者」，道路交通安全規則第
    111 條第1 項第1 款、第112 條第1 項第1 款、道路交通管
    理處罰條例第56條第1 項第1 款分別定有明文。而標線依其
    型態原則上分類如左：一、「線條」以實線或虛線標繪於路
    面或緣石上，用以管制交通者，原則上區分如左：（五）「
    紅實線」設於路側，用以禁止臨時停車；禁止臨時停車線，
    用以指示禁止臨時停車路段，以劃設於道路緣石正面或頂面
    為原則，無緣石之道路得標繪於路面上，距路面邊緣以三十
    公分為度；本標線為紅色實線，線寬除設於緣石，正面者以
    緣石高度為準外，其餘皆為十公分；本標線禁止時間為全日
    二十四小時，如有縮短之必要時，應以標誌及附牌標示之；
    標誌、標線、號誌之體形、顏色、大小、圖案、字體、反光
    、照明及設置位置等之設計，均應依本規則之規定；如因特
    殊需要必需增減或變更者，應先報請交通部會同內政部核定
    後公告實施，道路交通標誌標線號誌設置規則第149 條第1
    項第5 款、第169 條第1 項、第2 項、第4 項、第234 條規
    定甚明。惟按標誌、標線、號誌應經常維護，保持清晰完整
    及有效性能，道路與交通狀況有變更時，應增設必要之標誌
    、標線、號誌，並將不必要之標誌、標線、號誌同時清除，
    道路交通標誌標線號誌設置規則第6 條第2 項、第7 條第1
    項亦規定明確。是以，倘若道路設置之標誌、標線設置不清
    、模糊、甚或矛盾，難認具有效性或達使人民無法輕易辨明
    時，自難期待人民加以遵守，而不具期待可能性。
（二）查本案觀卷附採證相片及異議人所提供舉發地點之橋樑上
    紅線劃設情形及其車輛舉發當時停放位置相片（本院卷第6
    、8 頁）所示，當日該車牌號碼CG-4265 號自用小客車停放
    處之路面，該車前面車輪前方約10公尺的位置處，確實劃有
    紅色實線油漆，但該車停放處下方及後車輪之後方路面均未
    見劃設任何紅色實線，參諸卷附採證相片中，異議人所有車
    輛及路面採證均甚為清晰、顏色亦極為正確、鮮明、並無失
    真情事，且據證人即舉發員警乙○○於本院審理時，到庭具
    結證稱：「舉發地點那個地方確實有爭議，在異議人提出這
    個意見後，我們有行文給交通局交通處要他們改善」。查臺
    北市政府警察局文山第一分局於異議人提出申訴經原處分機
    關函請其調查後，該分局以99年4 月29日北市警文一分交字
    第09930477200 號書函查覆原處分機關本案違規事實屬實，
    依法舉發外，另檢附陳述書及現場照片，以副本函請臺北市
    交通管制工程處將橋上紅線劃設一致或塗銷，益徵該橋頭上
    一小段禁停紅線，係「劃設錯誤」，而非基於其他目的性、
    實用性之考量，才須請交通管制工程處予以塗銷或劃設一致
    。是異議人主張該禁停紅線，係自始劃設錯誤等語，即非無
    據。
（三）按「行政行為應受法律及一般法律原則之拘束」、「行政
    行為之內容應明確」、「行政行為非有正當理由，不得為差
    別待遇」、「行政行為，應以誠實信用之方法為之，並應保
    護人民正當合理之信賴」、「行政行為，應依下列原則為之
    ︰一、採取之方法應有助於目的之達成。二、有多種同樣能
    達成目的之方法時，應選擇對人民權益損害最少者。三、採
    取之方法所造成之損害不得與欲達成目的之利益顯失均衡」
    （行政程序法第4 、5 、6 、8 、10條法條意旨可參），此
    即為一般所稱之比例與合目的性原則。蓋民主法治之可貴處
    ，即在於政府之一般行政，均係以國民主權為核心，人權之
    保障與公共利益之維護，二者均須並重並取得均衡。公權力
    之行使與公信力之維護，固應予以尊重並盡量維持，然前提
    要件是行政行為本身應無明顯具體之重大瑕疵，尤應依誠實
    信用之方法，以保護人民正當合理之信賴。本件異議人有在
    禁止停車處所（橋樑）停車，有停車位置不依規定之違規事
    實，其行為固不足取，是警察機關之依法舉發違規，裁決機
    關之依法裁決，均非無據，惟本案裁決基礎之舉發違規行為
    ，卻是因橋樑上僅劃設一部分路段紅線之錯誤所導致，若非
    錯誤之劃設紅線，即無本件使民眾誤以為橋上沒有劃紅線區
    域是可以停車之違規情形發生，實為本違規案件發生之根本
    源由。本院審酌異議人之停車位置其下方及後方均確無紅線
    之繪設，且該處之標線規畫設計本有疏失，有欠明確，是其
    造成民眾誤解而停放車輛，係肇因於道路交通工程主管機關
    本身之懈怠所致，其不利之結果不應逕由民眾承擔。若該處
    確已構成交通之潛在危險，有禁止民眾停車之必要，即應由
    道路主管機關迅謀補救，增設或補強必要之標誌、標線，供
    附近民眾有所遵循，而不應只單認定橋樑本身應屬全區禁止
    停車而為處罰，未考量橋樑上標線劃設本身已有欠明確。是
    本件之舉發違規基礎，既係基於道路工程主管機關有關道路
    標線設計規畫之重大瑕疵所致，其裁決之正當性即容有可疑
    ，自應由本院將原處分撤銷，改為諭知異議人不罰之決定，
    以資適法。
據上論結，應依道路交通案件處理辦法第20條，裁定如主文。
中    華    民    國    99    年    8     月    2     日
                  交通法庭法  官  楊台清
以上正本證明與原本無異。
如不服本裁定，應於裁定送達後5日內向本院提出抗告狀。
                          書記官  劉子豪
中    華    民    國    99    年    8     月    2     日

司法院資訊處製作；財團法人民間司法改革基金會備份。
